臺灣臺北地方法院民事判決　　　　　　　　　　　　九十二年度訴字第五○七三號
　　原　　　告　華科貿易科技股份有限公司
　　法定代理人　乙○○
　　訴訟代理人　鄭志明律師
　　被　　　告　康柏科技股份有限公司
　　法定代理人　甲○○
　　訴訟代理人　王泓鑫律師
　　　　　　　　張逸婷律師
當事人間損害賠償事件，本院於中華民國九十三年四月七日言詞辯論終結，判決如下
：
    主　　　文
被告應給付原告新臺幣壹佰萬元，及自民國九十二年十一月二十一日起至清償日止，
按年息百分之五計算之利息。
訴訟費用由被告負擔。
本判決於原告以新臺幣拾萬肆仟元為被告供擔保後，得假執行；但被告如以新臺
幣壹佰萬元為原告預供擔保，得免為假執行。
    事  　　實
甲、原告方面：
  一、聲明：如主文第一項所示，及為以供擔保為條件之假執行宣告。
  二、陳述：
    (一)被告為原告台灣區媒體業經銷商，負責銷售產品為章光一○一養髮液及口服液
      ，合約期限自民國九十二年一月一日起至同年六月三十日。詎被告於簽約後，
      均未出貨及推廣行銷或舉辦記者會，顯已違反兩造經銷商契約書第一條及第三
      條之約定，依契約第十一條之約定，應給付原告新臺幣（下同）一百萬元之懲
      罰性違約金。原告雖以存證信函通知被告賠償，惟被告均置之不理，爰依兩造
      經銷商契約書第十一條之約定，請求被告給付一百萬元，及自起訴狀繕本送達
      被告之翌日起，按年息百分之五計算之利息。
    (二)兩造契約有效期間內，被告並未如其答辯狀載所述籌辦記者會或參加聯展等事
      宜，原告更未曾接獲被告通知抑或因此派員前往參加產品發表會，且被告所提
      出之廣告海報，乃原告自行製作，由海報下方打印原告公司名稱即足悉矣，被
      告所辯顯與事實不符。
    (三)原告係經訴外人台灣章光一○一股份有限公司（以下簡稱章光公司）授權代理
      章光一○一品牌養髮液產品台灣區獨家總代理經銷權，授權期限自九十一年三
      月一日起至九十三年二月二十八日止，章光公司並同意契約期間內原告得轉授
      權予其他公司之經銷權，原告遂授權被告經銷章光公司養髮液之產品，均為被
      告所明知。縱契約期間內，原告與章光公司間有何契約上之爭議，基於契約相
      對性，亦與被告應履行契約之義務無涉。
    (四)依兩造經銷商契約書第四條之約定，原告就養髮液於被告下單並提供貼紙後五
      個營業日內交貨，口服膠囊原料則於被告下單後二十個營業日內交付，然被告
      在契約期間內從未下單要求原告出貨，原告並無任何可歸責之原因。
    (五)兩造經銷商契約書第十一條之約定，依客觀文義解釋，兩造任一方若未履行契
      約義務而有違約之情形，他方即得主張損害賠償最低一百萬元，而被告應盡之
      契約義務，當然包括但不限於第一條、第三條、第四條之約定。至於第二條之
      約定，乃兩造約定契約期限到期後契約效力是否自動延續之條件，至為明確，
      被告竟強辯前開第十一條之約定，僅限於第二條約定之情形，不包括第一條、
      第三條及第四條之規定，顯與客觀文義解釋不符，更非當事人之真意，被告所
      辯，洵無足採。
  三、證據：提出台灣章光一○一產品銷售區經銷商契約書、原告九十二年七月九日
      台北三十一支郵局第二三二號存證信函各一件為證。
乙、被告方面：
  一、聲明：
  　(一)原告之訴駁回。
  　(二)願供擔保，請准宣告免為假執行。
  二、陳述：
    (一)被告於簽訂兩造經銷商契約書後即積極配合原告開始籌備舉辦記者會及參加聯
      展，並於九十二年四月間「經濟部中小企業處創新育成中心聯合輔導中小企業
      說明會暨進駐廠商產品發表會」上，辦理行銷及廣告事宜，亦為原告製作廣告
      海報，原告主張被告未從事推廣、廣告或舉辦記者會云云，對被告顯失公平。
    (二)兩造經銷合約期間章光公司向被告表示原告之經銷權早已結束，要求被告與之
      另行簽訂經銷合約。原告明知後來無代理章光公司產品之權限，竟要求被告賠
      償一百萬元，顯違誠信。
    (三)原告自始均未提供相關產品予被告公司試賣，如何能要求被告履行兩造經銷合
      約第三條之約定，此乃因可歸責於原告之事由，致被告無法試賣前開產品，又
      如何能要求被告負責。
    (四)縱被告未達成兩造經銷商契約書約定之條款，依第二條之約定，亦僅雙方另擬
      合作方式，惟雙方同意由原告保留合約主導權而已，不至於立即落入第十一條
      給付違約金條款之適用範圍。依據當事人之真意，應係指「如果被告有達成合
      約而不自動延續本合約」或「未達成本合約而不另擬合作方式，或拒由原告保
      留合約主導權」之情形，始為違約。退萬步言，原告請求一百萬元之違約金亦
      屬過多，請求酌減。
　三、證據：提出公關公司活動企劃書、被告產品技術移轉說明會、經濟部中小企業
      處創新育成中心聯合輔導中小企業說明會暨進駐廠商產品發表會簡介、廣告海
      報、被告與章光公司合約書、九十二年三月十八日及三月二十六日中華技術學
      院之報告表、邀請函、簽到表、章光公司九十二年一月九日中和泰和街郵局第
      六號存證信函各一件、參展照片二幀、章光公司存證信函三件，及聲請訊問證
      人楊乃彥、鄧雲海、洪志豪、張芳瑜、王明智、葉為證。
    理 　　 由
一、原告起訴主張：被告為原告台灣區媒體業經銷商，負責銷售產品為章光一○一養
    髮液及口服液，合約期限自九十二年一月一日起至同年六月三十日。詎被告於簽
    約後，均未出貨及推廣行銷或舉辦記者會，顯已違反兩造經銷商契約書第一條及
    第三條之約定，依契約第十一條之約定，應給付原告一百萬元之懲罰性違約金。
    原告雖以存證信函通知被告賠償，惟被告均置之不理等情，爰依兩造經銷商契約
    書第十一條之約定，求為命被告給付一百萬元，及自起訴狀繕本送達被告之翌日
    起，按年息百分之五計算之利息之判決。
    被告則以：伊已依約積極配合原告開始籌備舉辦記者會及參加聯展，係原告未於
    試賣期間交付貨品予伊試賣，非可歸責於伊，又原告嗣後為章光公司終止經銷合
    約，仍要求伊履行契約義務，顯有違誠信，況縱伊有違約，依兩造經銷商契約書
    第二條之約定，亦非當然即有第十一條約定之適用，且一百萬元之違約金顯然過
    高等語，資為抗辯。
二、原告主張被告為原告台灣區媒體業經銷商，負責銷售產品為章光一○一養髮液及
    口服液，合約期限自民國九十二年一月一日起至同年六月三十日，及合約期限內
    被告未曾下單要求原告出貨，原告亦未提供相關產品予被告試賣之事實，業據其
    提出與所述相符之台灣章光一○一產品銷售區經銷商契約書（見本院卷第一七頁
    至第一八頁）為證，復為被告所不爭執，自堪信為真實。
三、至原告依兩造經銷商契約書第十一條之約定，請求被告給付一百萬元，及自起訴
    狀繕本送達被告之翌日起，按年息百分之五計算之利息，為被告所否認，並以前
    開情詞置辯。則被告是否違反經銷商契約書第一條及第三條之約定，是否應依兩
    造經銷商契約書第十一條之約定給付原告一百萬元，原告是否無代理章光公司產
    品之權限，如是，兩造經銷商契約書效力如何，則為本件兩造之爭點所在。爰將
    本院得心證之理由分敘如下：
    (一)依兩造經銷商契約書第一條：「在合約時間內，乙方（即被告）須有廣告或記
      者會等造勢活動至少三次以上。」、第三條：「試賣期出貨數量以養髮液（10
      0ml）2400瓶，口服膠囊原料40kg為最低量。出貨價為養髮液每 2.8元/ml，口
      服膠囊原料每 5500元/kg。」之約定，被告負有廣告或記者會等造勢活動至少
      三次以上及向原告出貨之義務，為兩造所不爭執，被告雖自承未達成廣告或記
      者會等造勢活動至少三次以上，且於合約期限內未曾下單要求原告出貨等語（
      見本院卷第七九頁），但辯稱係原告未於試賣期間交付貨品試賣，故不可歸責
      於被告云云。然查，前開經銷商契約書第三條僅約定試賣期的出貨數量及單價
      ，契約書第四條則明白約定：「出貨方式以分二次全部出清，首次出貨以正式
      簽約後六十日內為限，養髮液包裝型式採甲方（即原告）原包裝（另加印貼紙
      ），甲方需於乙方（即被告）下單，並提供貼紙後五個營業日內交貨。口服膠
      囊原料則於乙方下單後二十個營業日內交付原料。」亦即原告係於被告下單後
      交貨，並無主動出貨，或提供貨品試賣之義務，被告此部分辯解，顯與事實不
      符，委無足取。是被告已違反兩造經銷商契約書第一條及第三條之約定，應堪
      認定。
    (二)又兩造經銷商契約書第十一條之約定：「本約基於誠信原則，甲乙雙方若因一
      方違約需賠償對方損失，賠償金額最低一百萬元正。」係兩造預先約定債務不
      履行時所生損害之最低賠償總額，核其性質為賠償額預定性違約金，則一旦有
      債務不履行情事發生，債權人即不待舉證證明其所受損害係因債務不履行所致
      及損害額之多寡，均得按約定之違約金，請求債務人給付。查被告違反兩造經
      銷商契約書第一條及第三條之約定，已如前述，原告依前開第十一條之約定請
      求被告給付最低賠償總額之違約金一百萬元，即屬有據。被告固辯稱依兩造經
      銷商契約書第二條之約定，伊未達成契約條款，僅生兩造另擬合作方式之結果
      ，並非當然即有契約書第十一條之適用，況一百萬元之違約金過高，請求酌減
      云云，然：
　　　1.按解釋意思表示，應探求當事人之真意，不得拘泥於所用之辭句，民法第九
        十八條定有明文。而解釋契約，固須探求當事人立約時之真意，不能拘泥於
        契約之文字，但契約文字業已表示當事人真意，無須別事探求者，即不得反
        捨契約文字而更為曲解，最高法院十七年上字第一一一八號判例可資參照。
        查兩造經銷商契約書第二條係約定：「合約期限自九十二年一月一日起至九
        十二年六月三十日止以六個月為限，試賣期間若乙方（即被告）達成本約有
        關乙方之條款，則本約自動延續，條件比照本合約；若未達成，則雙方另擬
        合作方式，惟雙方同意由甲方（即原告）保留合約主導權。」依文義觀之，
        乃兩造就合約期限屆至時之處理為約定，並未排除或限制前開契約書第十一
        條約定之適用，被告就前開契約書第二條約定之解釋，顯已逾契約文字之一
        般文義，實無足取。
      2.次按約定之違約金過高者，債務人固得依民法第二百五十二條規定，請求法
　　　　院減至相當之數額，惟就約定違約金過高之事實，應由主張此項有利於己事
        實之債務人負舉證責任（最高法院五十四年度台上字第一三二一號、八十二
        年度台上字第二四七六號、九十二年度台上字第六九七號判決參照）。查兩
        造經銷商契約書第十一條之約定，屬賠償額預定性違約金，即如有債務不履
        行情事發生時，債權人即不待舉證證明其所受損害係因債務不履行所致及損
        害額之多寡，均得按約定之違約金，請求債務人支付，已如前述，被告辯稱
        前開約定之違約金過高云云，揆諸前揭說明，即應就此有利於己之事實負舉
        證責任，惟被告迄未舉證以實其說，本院斟酌被告未依約為造勢活動及向原
        告下單出貨，原告因此受有八十九萬二千元之貨款損失，及喪失因造勢活動
        所可預期獲得之銷售利益，原告請求一百萬元之違約金並未過高，是被告此
        部分之辯解，亦無足取。
    (三)至被告辯稱原告於前開契約期間，已無代理章光公司產品之權限，謂兩造經銷
      商合約書已嗣後無效，原告要求被告履行契約義務，有違誠信云云，為原告所
      否認，被告固提出章光公司九十二年一月九日中和泰和街郵局第六號存證信函
      （見本院卷第一一四頁至第一一五頁）及聲請訊問證人葉為證。然查，章光
      公司與原告間之銷售代理授權契約期間自九十一年三月一日起至九十三年二月
      二十八日止，章光公司雖於九十二年一月九日中和泰和街郵局第六號存證信函
      ，限期催告原告依約履行，並終止雙方章光一○一產品銷售代理授權契約書，
      惟終止契約之後原告在終止契約前向章光公司進的貨可以到賣完為止，所以原
      告如果將終止前所進的貨出給被告，對章光公司與原告之間的契約並沒有影響
      等情，已據證人即章光公司負責人葉到場結證明確（見本院卷第一○六頁）
      ，是原告依兩造經銷商契約書對被告出貨之義務並不受影響，被告於契約期間
      內既未曾向原告下單，逕謂原告嗣後給付不能云云，顯屬無據。況被告係於九
      十二年三月中旬主動向章光公司接洽，表示願為章光公司代理商，並於同年四
      月四日與章光公司簽訂合約，當時被告曾向章光公司詢問與原告間之契約情形
      ，葉始告知被告該契約已終止，惟如果原告出貨給被告，被告也可以賣等語
      ，亦據證人葉到場結證無訛（見本院卷第一○六頁），足認章光公司於終止
      原告之銷售代理授權契約後，並未對被告主張任何權利。則原告既無給付不能
      ，亦無應負瑕疵擔保責任之情形，被告辯稱原告之請求有違誠信，顯不足取。
四、從而，原告依兩造經銷商契約書第十一條之約定，請求被告給付原告一百萬元，
    及自起訴狀繕本送達翌日即九十二年十一月二十一日起至清償日止，按年息百分
    之五計算之利息，即無不合，應予准許。
五、至兩造其餘之攻擊或防禦方法，及未經援用之證據，經本院斟酌後，認為均不足
    以影響本判決之結果，自無逐一詳予論駁之必要。
六、兩造陳明願供擔保，聲請宣告假執行及免為假執行，經核並無不合，爰分別酌定
    相當擔保金額准許之。
七、據上論結，本件原告之訴為有理由，依民事訴訟法第七十八條、第三百九十條第
    二項、第三百九十二條第二項，判決如主文。
中　　　華　　　民　　　國　　九十三　　年　　　四　　　月　　二十一　　日
　　　　　　　　                  民事第一庭  法      官  陳盈如
右正本係照原本作成
如對本判決上訴，須於判決送達後廿日內向本院提出上訴狀
中　　　華　　　民　　　國　　九十三　　年　　　四　　　月　　二十一　　日
                                              法院書記官  高秋芬
民事訴訟法第三百九十二條
法院得宣告非經原告預供擔保，不得為假執行。
法院得依聲請或依職權，宣告被告預供擔保，或將請求標的物提存而免為假執行。
依前項規定預供擔保或提存而免為假執行，應於執行標的物拍定、變賣或物之交付前
為之。
